臺灣臺北地方法院刑事判決　　　　　　　 94年度易字第802號
公　訴　人　臺灣臺北地方法院檢察署檢察官
被　　　告　乙○○
上列被告因詐欺案件，經檢察官聲請以簡易判決處刑（九十四年
度偵字第七０三０號），本院受理後（受理案號為九十四年度簡
字第一０八七號），認不宜以簡易判決處刑，改依通常程序處理
，而本院於通常程序之準備程序進行中訊問被告，被告先就被訴
事實為有罪之陳述，經告以簡式審判之旨，並聽取當事人之意見
後，裁定行簡式審判程序後，判決如下：
    主    文
乙○○幫助意圖為自己不法之所有，以詐術使人將本人之物交付
，處有期徒刑月，如易科罰金，以佰元折算壹日。
    事    實
一、乙○○明知將自己之金融帳戶存摺及金融卡出租予他人使用
    ，將可能幫助他人遂行詐騙行為，竟仍於民國九十三年十二
    月四日下午三時許，將其先前所申辦中國信託商業銀行永吉
    分行0000000000000000號帳戶（八十八年
    十二月十五日申辦），在臺北市信義區○○○路四七三巷巷
    口附近之華泰商業銀行，以新臺幣（下同）四千元之代價，
    將該帳戶及相關存摺、提款卡、密碼及開戶印鑑等物，出租
    予真實姓名年籍不詳、綽號「林先生」之成年男子使用以幫
    助之。後「林先生」所屬之詐騙集團成員於九十三年十二月
    七日下午四時許撥打電話予甲○○，向甲○○詐稱其子替人
    擔保二十萬元，命甲○○匯款二十萬元，否則會對其子不利
    云云，甲○○乃陷於錯誤，而依「林先生」之指示，持現金
    十萬元前往臺北縣板橋市○○路之中國信託商業銀行提款機
    將上開現金全數存入乙○○之上開帳戶，嗣甲○○去電向其
    子求證，方知受騙，旋報警追查，始悉上情。
二、案經甲○○訴由臺北市政府警察局大安分局移送臺灣臺北地
    方法院檢察署檢察官偵查並聲請簡易判決處刑，本院受理後
    ，認不宜以簡易判決處刑，改依通常程序審理。
    理    由
一、上開犯罪事實，業據證人即被害人甲○○於警詢及檢察官偵
    訊時證述明確（偵查卷第二四頁至第二六頁調查筆錄及第四
    二、四三頁訊問筆錄參照），並有中國信託商業銀行永吉分
    行0000000000000000號帳戶明細表、對帳
    單及中國信託客戶交易明細表各一份（偵查卷第五頁至第七
    頁參照）在卷可證，且被告乙○○亦於本院九十四年六月三
    十日審理時供承不諱（本院當日審判筆錄參照），是依(一)證
    人甲○○之證述、(二)上開帳戶明細表、對帳單及中國信託客
    戶交易明細表各一份等補強證據已足資擔保被告於本院審理
    時所為之上開任意性自白具有相當程度之真實性，而得使本
    院確信被告前述自白之犯罪事實確屬真實，從而依刑事訴訟
    法第一百五十六條第一項「被告之自白，非出於強暴、脅迫
    、利誘、詐欺、疲勞訊問、違法羈押或其他不正之方法，且
    與事實相符者，得為證據。」及同條第二項「被告之自白，
    不得作為有罪判決之唯一證據，仍應調查其他必要之證據，
    以察其是否與事實相符。」規定，本院自得依被告前述自白
    及該補強證據認定被告確有為前述幫助詐欺之犯行，本件事
    證明確，被告之犯行堪以認定。
二、按刑法上之幫助犯，係對於犯罪與正犯有共同之認識，而以
    幫助之意思，對於正犯資以助力，而未參與實施犯罪之行為
    者而言（最高法院七十五年度台上字第一五０九號、八十八
    年度台上字第一二七０號判決亦同此意旨）。是以，如未參
    與實施犯罪構成要件之行為，且係出於幫助之意思提供助力
    ，即屬幫助犯，而非共同正犯。本件被告基於幫助之犯意，
    提供前述帳戶存摺、提款卡、密碼及開戶印鑑等物予「林先
    生」，並供「林先生」所屬之詐騙集團成員使用，已如前述
    。該詐騙集團之人員並利用被告之幫助，使被害人甲○○在
    遭該詐騙集團之人員施用詐術後而陷於錯誤，而將現金存入
    被告所提供之前揭帳戶，是被告所為係參與詐欺罪構成要件
    以外之行為，且在無證據證明被告係以正犯而非以幫助犯之
    犯意參與犯罪之情形下，應認其所為係幫助犯而非正犯行為
    。是核被告所為，係犯刑法第三百三十九條第一項詐欺取財
    罪之幫助犯。被告幫助他人犯前開罪名，爰依刑法第三十條
    第二項之規定，按正犯之刑減輕之。爰審酌被告所為已影響
    社會正常交易安全，增加被害人尋求救濟之困難，並使犯罪
    之追查趨於複雜，危害社會情節甚鉅等，本應予以嚴懲，惟
    其犯後坦承犯行而態度良好，足認其尚有改過遷善之可能及
    其他一切情狀，從輕量處如主文所示之刑，並諭知易科罰金
    之折算標準，以示懲儆。至被告交予前述「林先生」之上開
    存摺、提款卡、密碼及開戶印鑑等物，雖係供犯罪所用之物
    ，但未經扣案，迄今仍未取回，且非義務沒收之物，爰不為
    沒收之諭知，附此敘明。
據上論斷，應依刑事訴訟法第四百五十二條、第二百七十三條之
一第一項、第二百九十九條第一項前段，刑法第三百三十九條第
一項、第三十條第一項、第四十一條第一項前段，罰金罰鍰提高
標準條例第一條前段、第二條，判決如主文。
本案經檢察官游儒倡到庭執行職務。
中　　華　　民　　國　　94　　年　　7 　　月　　27　　日
　　　　　　　　　刑事第九庭    法　官　林怡秀
本件正本證明與原本無異。
如不服本判決，應於判決送達後十日內向本院提出上訴狀（應抄
附繕本）。被害人甲○○如對於本判決不服者，應具備理由請求
檢察官上訴，其上訴期間之計算係以檢察官收受判決正本之日期
為準。
　　　　　　　　　　　　　　　　書記官　林義盛
中　　華　　民　　國　　94　　年　　7 　　月　　27　　日
附錄本案論罪科刑法條全文：
中華民國刑法第三百三十九條
（普通詐欺罪）
意圖為自己或第三人不法之所有，以詐術使人將本人或第三人之
物交付者，處五年以下有期徒刑、拘役或科或併科一千元以下罰
金。
以前項方法得財產上不法之利益或使第三人得之者，亦同。
前二項之未遂犯罰之。
